臺灣苗栗地方法院交通事件裁定　　　94年度交聲字第67號
原處分機關　　臺北市交通事件裁決所
異　議　人
即受處分人　　甲○○
　　 　　　　　　　　　號
上列異議人因違反道路交通管理處罰條例案件，對於臺北市交通
裁決所於民國94年3 月9 日以竹監苗字第裁22-F00000000號所為
之裁決處分（原舉發案號：苗栗縣警察局苗縣警交字第F0000000
0 號），聲明異議，本院裁定如下：
    主  文
原處分撤銷。
甲○○不罰。
    理  由
一、按道路交通安全規則第90條規定：駕駛人駕駛汽車，應遵守
    道路交通標誌、標線、號誌之指示，並服從執行交通勤務之
    警察或依法令執行指揮交通及交通稽查任務人員之指揮。及
    同上規則第93條第1 項第1 款規定：行車速度，依速限標誌
    或標線之規定，無標誌或標線者，應依左列規定：一、行車
    時速不得超過五○公里。但在未劃設車道線、行車分向線之
    道路，或設有快慢車道分隔線之慢車道，時速不得超過四○
    公里。又按汽車駕駛人，行車速度，超過規定之最高時速，
    處新臺幣1,200 元以上2,400 元以下罰鍰。道路交通管理處
    罰條例第40條第1 項第1 款定有明文。又同法第63條：汽車
    駕駛人有左列各款所列條款之一者，除依原條款處罰鍰外，
    並予記點：一、第40條第1 項，記違規點數1 點。
二、有關送達的規定：
    (1)違反道路交通管理事件統一裁罰基準及處理細則第5 條規
      定，處理違反道路交通管理事件，有關文書送達之程序，
      依行政程序法之規定。
    (2)行政程序法部分：
        第68條送達由行政機關自行或交由郵政機關送達。行
          政機關之文書依法規以電報交換、電傳文件、傳真或
          其他電子文件行之者，視為自行送達。由郵政機關送
          達者，以一般郵遞方式為之。但文書內容對人民權利
          義務有重大影響者，應為掛號。文書由行政機關自行
          送達者，以承辦人員或辦理送達事務人員為送達人；
          其交郵政機關送達者，以郵務人員為送達人。前項郵
          政機關之送達準用依民事訴訟法施行法第三條訂定之
          郵政機關送達訴訟文書實施辦法。
        第69條對於無行政程序之行為能力人為送達者，應向
          其法定代理人為之。對於機關、法人或非法人之團體
          為送達者，應向其代表人或管理人為之。法定代理人
          、代表人或管理人有二人以上者，送達得僅向其中之
          一人為之。無行政程序之行為能力人為行政程序之行
          為，未向行政機關陳明其法定代理人者，於補正前，
          行政機關得向該無行為能力人為送達。
        第70條對於在中華民國有事務所或營業所之外國法人
          或團體為送達者，應向其在中華民國之代表人或管理
          人為之。前條第三項規定，於前項送達準用之。
        第71條行政程序之代理人受送達之權限未受限制者，
          送達應向該代理人為之。但行政機關認為必要時，得
          送達於當事人本人。
        第72條送達，於應受送達人之住居所、事務所或營業
          所為之。但在行政機關辦公處所或他處會晤應受送達
          人時，得於會晤處所為之。對於機關、法人、非法人
          之團體之代表人或管理人為送達者，應向其機關所在
          地、事務所或營業所行之。但必要時亦得於會晤之處
          所或其住居所行之。應受送達人有就業處所者，亦得
          向該處所為送達。
        第73條於應送達處所不獲會晤應受送達人時，得將文
          書付與有辨別事理能力之同居人、受僱人或應送達處
          所之接收郵件人員。前項規定於前項人員與應受送達
          人在該行政程序上利害關係相反者，不適用之。應受
          送達人或其同居人、受僱人、接收郵件人員無正當理
          由拒絕收領文書時，得將文書留置於應送達處所，以
          為送達。
        第74條送達，不能依前二條規定為之者，得將文書寄
          存送達地之地方自治或警察機關，並作送達通知書兩
          份，一份黏貼於應受送達人住居所、事務所、營業所
          或其就業處所門首，另一份交由鄰居轉交或置於該送
          達處所信箱或其他適當位置，以為送達。前項情形，
          由郵政機關為送達者，得將文書寄存於送達地之郵政
          機關。寄存機關自收受寄存文書之日起，應保存三個
          月。
        第75條行政機關對於不特定人之送達，得以公告或刊
          登政府公報或新聞紙代替之。
        第76條送達人因證明之必要，得製作送達證書，記載
          下列事項並簽名︰一　交送達之機關。二　應受送達
          人。三　應送達文書之名稱。四　送達處所、日期及
          時間。五　送達方法。除電子傳達方式之送達外，送
          達證書應由收領人簽名或蓋章；如拒絕或不能簽名或
          蓋章者，送達人應記明其事由。送達證書，應提出於
          行政機關附卷。
        第77條送達係由當事人向行政機關申請對第三人為之
          者，行政機關應將已為送達或不能送達之事由，通知
          當事人。
        第78條對於當事人之送達，有下列各款情形之一者，
          行政機關得依申請，准為公示送達︰一　應為送達之
          處所不明者。二　於有治外法權人之住居所或事務所
          為送達而無效者。三　於外國或境外為送達，不能依
          第八十六條之規定辦理或預知雖依該規　　定辦理而
          無效者。有前項所列各款之情形而無人為公示送達之
          申請者，行政機關為避免行政程序遲延，認為有必要
          時，得依職權命為公示送達。當事人變更其送達之處
          所而不向行政機關陳明，致有第一項之情形者，行政
          機關得依職權命為公示送達。
        第79條依前條規定為公示送達後，對於同一當事人仍
          應為公示送達者，依職權為之。
        第80條公示送達應由行政機關保管送達之文書，而於
          行政機關公告欄黏貼公告，告知應受送達人得隨時領
          取；並得由行政機關將文書或其節本刊登政府公報或
          新聞紙。
        第81條公示送達自前條公告之日起，其刊登政府公報
          或新聞紙者，自最後刊登之日起，經二十日發生效力
          ；於依第七十八條第一項第三款為公示送達者，經六
          十日發生效力。但第七十九條之公示送達，自黏貼公
          告欄翌日起發生效力。第82條為公示送達者，行政機
          關應製作記載該事由及年、月、日、時之證書附卷。
        第83條當事人或代理人經指定送達代收人，向行政機
          關陳明者，應向該代收人為送達。郵寄方式向行政機
          關提出者，以交郵地無住居所、事務所及營業所者，
          行政機關得命其於一定期間內，指定送達代收人。如
          不於前項期間指定送達代收人並陳明者，行政機關得
          將應送達之文書，註明該當事人或代理人之住居所、
          事務所或營業所，交付郵政機關掛號發送，並以交付
          文書時，視為送達時。
        如前所述，處理違反道路交通管理事件，有關文書送
          達之程序，依行政程序法之規定；對於當事人之送達
          ，有下列各款情形之一者，行政機關得依申請，准為
          公示送達︰一、應為送達之處所不明者…。有前項所
          列各款之情形而無人為公示送達之申請者，行政機關
          為避免行政程序遲延，認為有必要時，得依職權命為
          公示送達；違反道路交通管理事件統一裁罰標準及處
          理細則第5 條、行政程序法第78條第1 項、第2 項亦
          定有明文。而所謂「應為送達之處所不明者」，係指
          已用相當之方法探查，仍不知其應為送達之處所者而
          言，此有最高法院82年台上字第272 號判例可資參照
          （按上開最高法院判例係針對民事訴訟法第149 條第1
          項第1 款而為，基於法律適用之統一，行政程序法第
          78條第1 項第1 款自應為相同之解釋）。
三、原處分意旨略以：本件異議人即受處分人甲○○於民國93年
    10月16日上午11時01分，駕駛車牌號碼L3-6709 號之自用一
    般小客車，在苗栗縣苑裡鎮台一線137.8 公里觀音停前，因
    限速每小時60公里，經測速時速74公里，超速14公里，為慢
    20公里之違規，經原舉發機關以逕行舉發以公警局交字第
    F0000000號違反道路交通管理事件通知單舉發，嗣異議人未
    於應到案日期前依法繳納罰鍰，經交通部公路總局新竹區監
    理所苗栗監理站於94年3 月9 日以竹監苗字第裁22-F000000
    0 號裁決書裁決，裁處異議人罰鍰新台幣（下同）2,400 元
    。
四、異議意旨則略以：異議人警方未使用經濟部中央標準局檢驗
    合格測速器測速，為不當行為；警方設定限速速度對夜間視
    線不良和酒醉、失神駕駛是危險速度，既然是危險速度就不
    是安全速度，不是安全速度就不能作為標準速度，該路段為
    郊區，無機關學校無斑馬線，氣候時間視線均良好，異議人
    的速度是安全又標準，不是危險速度；未收到警方的舉發單
    。因此向鈞院聲明異議在案，因此請求撤銷原處分云云。
五、經查：異議人甲○○於上開時間地點，駕駛上開自用小客車
    ，因，因限速每小時60公里，經測速時速74公里，超速14公
    里，為慢20公里之違規，經原舉發機關以逕行舉發以公警局
    交字第F0000000號違反道路交通管理事件通知單舉發，嗣異
    議人未於應到案日期前依法繳納罰鍰，經交通部公路總局新
    竹區監理所苗栗監理站於94年3 月9 日以竹監苗字第裁22-F
    000000 0號裁決書裁決，裁處異議人罰鍰2,400 元之事實，
    亦有號違反道路交通管理事件通知單、照片、裁決書在卷可
    按，且異議人對於前開違規之事實，並不否認，堪認有此違
    規事件。然異議人抗辯如上，經查：
    (1)按道路交通管理處罰條例第90條：違反本條例之行為，自
      行為成立之日起；行為有連續或繼續之狀態者，自行為終
      了之日起，逾3 個月不得舉發。但汽車肇事致人受傷或死
      亡案件，因肇事責任不明，已送鑑定者，其期間自鑑定終
      結之日起算。
    (2)又按違反道路交通管理事件統一裁罰基準及處理細則第11
      條第1 項第3 款規定：行為人有本條例之情形者，應填製
      舉發違反道路交通管理事件通知單（以下簡稱通知單），
      並於被通知人欄予以勾記，其通知聯依下列規定辦理：三
      、　逕行舉發者，應按已查明之資料填註車牌號碼、車輛
      種類、車主姓名或地址，並於通知單上方空白處加註逕行
      舉發之文字後，由舉發機關送達被通知人。
    (3)同上細則第29條舉發違反道路交通管理事件後，舉發單位
      應於舉發當日或翌日午前，將該舉發違反道路交通管理事
      件有關文書或電腦資料連同有暫代保管物件者之物件送由
      該管機關，於舉發之日起4 日內移送處罰機關。前項移送
      期間其屬逕行舉發者，自違反行為日起30日內為之。如有
      查證必要者，得延長之，但不得逾3 個月。
    (4)同上細則第34條處罰機關受理移送之舉發違反道路交通管
      理事件時，發現應填記內容不符規定，或所列附件漏未移
      送者，應即洽請原移送機關更正或補送。違反道路交通管
      理事件，處罰機關受理後發現舉發錯誤或要件欠缺，可補
      正或尚待查明者，退回原舉發單位查明補正後依法處理；
      其錯誤屬實或無可補正者，由受理機關依權責簽結，並將
      簽結之理由，連同該事件有關文件書函請原舉發單位之上
      級機關查究。
    (5)同上細則第45條規定「違反道路交通管理事件，於行為人
      到案聽候裁決者，處罰機關經裁決後，應宣示裁決內容，
      並將聲明異議期間及提出書狀之機關，於宣示時一併告知
      ，且記載於裁決書。違反道路交通管理事件，行為人不依
      規定自動繳納罰鍰，或不依通知限期到案，處罰機關逕行
      裁決者，得不宣示。但應依前項規定於裁決書載明應記載
      事項，並送達受處分人。」
    (6)同上細則第46條規定「裁決書於當場宣示後交付受處分人
      ，並於送達簿上簽名或蓋章；拒絕簽收者，記明其事由，
      視同已交付。逾期不到案逕行裁決者，裁決書應於裁決後
      3 日內派員送達或掛號郵寄受處分人。派員送達者，並取
      具送達證附卷。」。
    (7)道路交通管理處罰條例第87條：受處分人，不服第8 條主
      管機關所為之處罰，得於接到裁決書之翌日起20日內，向
      管轄地方法院聲明異議。法院受理前項異議，以裁定為之
      。不服前項裁定，受處分人或原處分機關得為抗告。但對
      抗告之裁定不得再抗告。
    (8)又按道路交通管理處罰條例第65條：汽車所有人、駕駛人
      違反道路交通管理，經主管機關裁決後逾15日未向管轄地
      方法院聲明異議，或其聲明異議經法院裁定確定，而不依
      裁決或裁定繳納罰鍰或不繳送汽車牌照、駕駛執照者，依
      左列規定處理之：一、經處分吊銷汽車牌照或駕駛執照者
      ，由公路主管機關逕行註銷。二、經處分吊扣汽車牌照或
      駕駛執照者，按其吊扣期間加倍處分；仍不依限期繳送汽
      車牌照或駕駛執照者，吊銷其汽車牌照或駕駛執照。三、
      罰鍰不繳者，按其罰鍰數額，易處吊扣汽車牌照或駕駛執
      照1 個月至3 個月；不依期限繳送汽車牌照或駕駛執照者
      ，吊銷其汽車牌照或駕駛執照。前項第3 款之汽車所有人
      、駕駛人如無汽車牌照或駕駛執照可資易處吊扣時，得就
      原處分或裁定確定之罰鍰加倍處罰；逾15日後仍不繳納者
      ，移送法院強制執行。而依據同條例第92條第3 項規定由
      交通部會同內政部所訂定「違反道路交通管理事件統一裁
      罰基準及處理細則」第43條規定，違反道路交通管理事件
      之裁決，應參酌舉發違規事實、違反情節、稽查人員處理
      意見及被處分人之陳述，依基準表裁處，不得枉縱或偏頗
      。違反道路交通管理事件裁決書處罰主文欄，應依基準表
      記明處罰種類，並依下列規定填註：（1）罰 鍰金額應以
      中文大寫記載明確，有增、刪、塗改之部分應加蓋處罰機
      關校正章戳。（2）沒 入處分應記明沒入物名稱、及可資
      辨識該沒入物之資料（型號、規格、尺寸等）。（3）吊
      扣汽車牌照或駕駛執照處分，應記明應受吊扣之汽車牌照
      或駕駛執照名稱、號碼及吊扣期間。（4）吊 銷、註銷或
      扣繳汽車牌照、駕駛執照、營業小客車執業登記證等處分
      ，應記明各該處分種類及標的名稱、號碼。
    (9)綜上所述，受處分人違反道路交通管理處罰條例，原舉發
      機關原則上必須在自行為終了之日起，在3 個月之內舉發
      ，並依據違反道路交通管理事件統一裁罰基準及處理細則
      第11條第1 項（除第1 款後段有關受處分人非該當場被查
      獲之行為人或駕駛人時，除應填寫駕駛人或行為人資料外
      ，並應填載查明受處分人資料，再交付被查獲之行為人代
      收。但駕駛人或行為人未滿14歲或拒絕代收者，舉發機關
      應另行送達之等牴觸行政程序法之法律規定無效外。）將
      違反道路交通管理事件通知單送達受處分人，舉發單位再
      依據同上細則第29條於舉發當日或翌日午前，原則在舉發
      之日於4 日內將該舉發違反道路交通管理事件有關文書或
      電腦資料連同有暫代保管物件者之物件移送處罰機關；處
      罰機關再依具同上細則第34條規定，在受理時，發現應填
      記內容不符規定，或所列附件漏未移送者，應即洽請原移
      送機關更正或補送。受處分人可依據同上細則第7 章自動
      繳納罰鍰，未自動繳納，處分機關再依據同上細則第6 章
      規定予以裁決，異議人不服裁決，可依據同上細則第8 章
      規定聲明異議，依序而行，才是違反道路交通管理處罰事
      件之法律正當程序原則。
六、又本件舉發通知單為書面之行政處分，依照行政程序法第10
    0 條規定，書面之行政處分，應送達相對人，而原舉發機關
    分別於93年11月5 日填具，以掛號郵寄至異議人當時登記之
    車籍地址即「台北市○○區○○里○○路○ 段1 弄77-1號3
    樓」，惟因「欠缺巷」遭退回等情，有本件舉發通知單及遭
    退回之信封影本存卷可考，而異議人既已遷移新址，致本件
    舉發通知單遭郵政機關退回，依行政程序第71條、違反道路
    交通管理事件統一裁罰標準及處理細則第11條第1 項第3 款
    之規定意旨，舉發機關應即查明車主地址再為送達，亦即可
    函詢戶政事務所或以其他相當之方法調查，而本件異議人因
    為違規多次，積欠裁罰金額數十萬元，也多次提出申訴及聲
    明異議，且異議人已於89年7 月29日遷入「苗栗縣獅潭鄉永
    興10鄰13-3號」後，並未再有何異動，並有法務部戶役政連
    結作業系統個人基本資料1 份附卷可稽，舉發機關自可從探
    知異議人有除登記車籍地以外之新居所存在，而舉發機關未
    為相當之調查，反而在送達異議人的車籍登記地，無法送達
    後，未再行送達，有苗栗縣警察局94年7 月14日苗警交字第
    0940057215號函可證，足以認定舉發通知單沒有送達為真實
    ，是異議人辯稱其未收到上開舉發通知單應堪採信。按以書
    面方式發布的行政處分（本件違規通知單）採到達主義，需
    行政處分的文書到達相對人住居所、事務所、營業所或就業
    時所作為生效的時點，而書面行政處分到達相對人處所，必
    須透過「送達」。而送達一般而言有機關自行送達、交郵政
    機關送達、囑託送達、留置送達、寄存送達、公示送達等。
    而本案舉發通知單既然因公示送達不合法而尚未生效，對於
    異議人而言違規舉發單對其尚未生效，而異議人違規日期為
    93年10月16日，有上開舉發單在卷足憑，依照道路交通管理
    處罰條例第90條已經逾3 個月應不得舉發，因此原處分機關
    依據違反道路交通管理事件統一裁罰標準表，駕駛人行車速
    度超過規定之最高時速未滿20公里，未依期限內繳納或到案
    聽候裁決裁處最高罰鍰2400元（未超速20公里），並因異議
    人已經吊銷駕駛執照，因此依據第63條第2 項規定，不予以
    記點，即有未洽，本件異議為有理由，爰撤銷原處分，另諭
    知異議人不罰之裁定。
七、據上論結，應依道路交通案件處理辦法第20條前段，裁定如
    主文。
中　　華　　民　　國　　94　　年　　8 　　月　　12　　日
                  交通法庭    法  官  張珈禎
右正本證明與原本無異
如不服本裁定應於送達後5 日內向本院提出抗告狀
                              書記官  黃雅琦
中　　華　　民　　國　　94　　年　　8 　　月　　17　　日
